臺灣高等法院刑事裁定
111年度抗字第1403號
抗  告  人
即  被  告  曾瀚緯


選任辯護人  邢玥律師
上列抗告人因限制出境等案件，不服臺灣新北地方法院中華民國
111年8月22日裁定（111年度訴字第711號），提起抗告，本院裁
定如下：
    主  文
抗告駁回。                                              
    理  由
一、原裁定意旨略以：抗告人即被告曾瀚緯（下稱被告）因違反
    毒品危害防制條例案件，經檢察官提起公訴後，於民國111
    年6月8日繫屬於臺灣新北地方法院（下稱原審地院），經原
    審法院受命法官於111年8月22日準備程序時訊問並經合議庭
    評議後，認被告涉犯毒品危害防制條例第4條第6項、第3項
    規定之販賣第三級毒品未遂罪，犯罪嫌疑重大，復被告所犯
    者為7年以上有期徒刑之重罪，本就有較高之逃亡可能性，
    再斟酌被告於偵查中遭限制住居後未向檢察官陳報而擅於11
    1年4月13日出國至柬埔寨王國，且於本案起訴後仍未向原審
    法院陳報出國一事，甚且於原審法院於111年7月22日準備程
    序時無故未到庭，又被告自承仍要至柬埔寨王國工作，參之
    被告所提出之工作證明，堪認被告確有長期居留外國之能力
    ，客觀上足認被告日後逃匿、規避後續審判程序之可能性甚
    高，有相當理由足認有逃亡之虞，有刑事訴訟法第93條之2
    第1項第2款所定事由，再原審法院審酌全案卷證，認被告所
    涉販賣第三級毒品未遂犯行，影響社會秩序非微，參酌被告
    所涉犯罪情節及罪名之輕重、本案訴訟進行之程度，並權衡
    國家刑事司法權之有效行使、社會秩序及公共利益、被告居
    住及遷徙自由權受限制之程度等節，另考量被告及辯護人對
    限制出境、出海之意見，經依比例原則權衡後，原審法院認
    有限制出境、出海之必要，爰依刑事訴訟法第93條之2第1項
    第2款、第93條之3第2項後段，裁定被告自111年8月22日起
    限制出境、出海8月等語。
二、抗告意旨略以：被告於歷次偵查及審理均坦承不諱，且因本
    件犯行未遂，未有任何犯罪所得，被告僅販售10包毒咖啡，
    屬小盤商，無害公共利益甚鉅之情。況本案第一次定準備程
    序時，被告具狀表示尚在國外，無法趕回開庭，惟另定準備
    程序之期日，被告即返回台灣，遵期到庭，可證並無逃避審
    判之虞。再加以被告未婚，年僅24歲，家人均長期定居台灣
    ，外國並無任何親人朋友，無依親之可能，被告僅有出國一
    次之經驗，並非頻繁往返國內外，縱其至國外有相當能力可
    以生活，惟殊難想像於如此年輕之年紀逃離家人，甚至開啟
    逃亡生活。故衡酌本案之訴訟程序進行程序、人權保障及公
    共利益之均衡維設等一切資訊及事實，應認無預期被告有滯
    外不歸以逃避審判及刑罰執行之可能性，並無相當理由足認
    有逃亡之虞，原裁定限制被告出國遷徒自由，實欠缺必要性
    ，顯有濫用權限之情，請撤銷原裁定，更為適當之裁定等語
    。
三、按被告犯罪嫌疑重大，而有下列各款情形之一者，必要時檢
    察官或法官得逕行限制出境、出海。但所犯係最重本刑為拘
    役或專科罰金之案件，不得逕行限制之：（一）無一定之住
    、居所者。（二）有相當理由足認有逃亡之虞者。（三）有
    相當理由足認有湮滅、偽造、變造證據或勾串共犯或證人之
    虞者；審判中限制出境、出海每次不得逾8月，犯最重本刑
    為有期徒刑10年以下之罪者，累計不得逾5年；其餘之罪，
    累計不得逾10年，刑事訴訟法第93條之2第1項、第93條之3
    第2項後段分別定有明文。又刑事訴訟上之限制出境、出海
    ，其目的在避免被告出境滯留他國，俾保全偵查、審判程序
    之進行及刑罰之執行。被告有無刑事訴訟法第93條之2第1項
    規定之限制出境、出海要件，應否限制出境、出海，以及限
    制後其限制原因是否仍然存在，有無繼續限制之必要，俱屬
    事實審法院依職權裁量之事項，事實審法院自得斟酌訴訟進
    行程度及其他一切情事而為認定。倘就客觀情事觀察，法院
    限制出境、出海之裁定或延長限制出境、出海之裁定，在目
    的與手段間之衡量，並無明顯違反比例原則情形，即無違法
    或不當（最高法院110年度台抗字第774號裁定意旨參照）。
四、經查：
　㈠被告因違反毒品危害防制條例案件（涉販賣第三級毒品未遂
    犯行），經臺灣新北地方法院檢察署（下稱新北地檢署）檢
    察官提起公訴，由原審法院以111年度訴字第711號案件審理
    ，本案業經原審法院於111年7月22日上午10時行準備程序，
    經被告具狀請假並表示於111年4月13日前往柬埔寨王國工作
    （原審卷第57頁），直至111年8月22日上午9時30分再行準
    備程序時到庭應訊，此有準備程序筆錄在卷足佐（原審卷第
    75頁至第76頁、第97頁至第101頁）。
　㈡觀諸被告於偵查中遭限制住居後（偵卷第48頁），未向檢察
    官陳報，而擅於111年4月13日出國至柬埔寨王國，且於本案
    起訴後仍未向原審地院陳報出國一事，甚且於原審地院111
    年7月22日行準備程序時，無故未到庭，雖被告具狀請假自
    承仍要在柬埔寨王國工作，惟參之被告所提出之工作證明（
    原審卷第105頁），堪認被告確有長期居留外國之能力，客
    觀上足認被告日後逃匿、規避後續審判程序之可能性甚高，
    有相當理由足認有逃亡之虞，有刑事訴訟法第93條之2第1項
    第2款所定事由。
　㈢再審酌被告所涉違反毒品危害防制條例第4條第6項、第3項之
    販賣第三級毒品未遂犯行，為最輕本刑7年以上有期徒刑之
    重罪，被告雖坦承犯罪，若縱有減刑事由，其未來所受刑責
    可能非輕，參以被判重刑常伴有逃亡之高度可能，此乃趨吉
    避凶、脫免刑責、不甘受罰之基本人性。又被告已提出工作
    證明，可知被告於柬埔寨王國有謀生能力，其一旦出境、出
    海，即有逃匿或滯留柬埔寨王國不歸而無從進行審判或執行
    之高度風險，有相當理由足認被告於宣判獲知刑期後，有逃
    亡之虞，以躲避刑之執行，且依比例原則衡酌被告倘出境後
    未再返回國內接受審判或執行，將嚴重損害國家追訴犯罪之
    公共利益，及限制出境、出海對被告個人居住及遷徙自由權
    之影響甚微等情，認對被告為限制出境、出海之處分，實未
    逾必要程度。從而，本案符合刑事訴訟法第93條之2第1項第
    2款、第93條之3第2項後段之限制出境、出海原因，且有限
    制出境、出海之必要，原審法院因而裁定被告限制出境、出
    海，經核並無不合。
　㈣綜上，原裁定認被告有刑事訴訟法第93條之2第1項第2款、第
    93條之3第2項後段，有相當理由足認有逃亡之虞事由，權衡
    國家刑事司法權有效行使及被告人權保障受限程度，認有限
    制被告出境、出海必要，依前揭規定諭知被告限制出境、出
    海，於法並無違誤不當。被告仍執前詞，提起本件抗告，為
    無理由，應予駁回。
五、據上論斷，應依刑事訴訟法第412條，裁定如主文。　　　
中　　華　　民　　國　　111 　年　　9 　　月　　15　　日
　　　　　　　　　刑事第七庭  審判長法　官  孫惠琳
　　　　　　　　　　　　　　　　　  法　官  商啟泰
　　　　　　　　　　　　　　　　　  法　官  鍾雅蘭
以上正本證明與原本無異。
不得再抗告。
                                    書記官  莊喬鈞
中　　華　　民　　國　　111 　年　　9 　　月　　15　　日